【裁判字號】    95,簡上,1071
【裁判日期】    951130
【裁判案由】    違反動產擔保交易法
【裁判全文】
臺灣高雄地方法院刑事判決            95年度簡上字第1071號
上  訴  人
即  被  告  甲○○
上列上訴人因違反動產擔保交易法案件，不服本院高雄簡易庭中
華民國95年7 月5 日95年度簡字第4179號第一審簡易判決（聲請
簡易判決處刑案號：臺灣高雄地方法院檢察署95年度偵字第
16569 號），提起上訴，本院管轄之第二審合議庭判決如下：
    主  文
上訴駁回。
    事  實
一、甲○○於民國93年6 月23日與遠東商業銀行股份有限公司（
    下稱遠東銀行）訂立貸款暨動產抵押契約，並以其所有車號
    ZJ-3212 號自小貨車（下稱系爭車輛）設定動產抵押予遠東
    銀行，雙方約定系爭車輛所擔保之債權金額為新台幣（下同
    ）336,000 元，擔保期間自93年6 月23日起至98年6 月23日
    止，抵押物即系爭車輛之放置處所為甲○○位在高雄縣仁武
    鄉○○街42號之住所，並依法向高雄市監理處完成登記，為
    動產擔保之債務人。嗣遠東銀行於訂約後，即將前揭債權移
    轉與和潤企業股份有限公司（下稱和潤公司），並依法完成
    登記。詎甲○○明知其為動產擔保交易之債務人，其於債務
    未清償完畢前，不得任意將系爭車輛遷移、出質、出賣或為
    其他處分，竟意圖不法利益，於繳納13期貸款本息後，即拒
    不繳款，並將系爭車輛遷移，致和潤公司追索無著，而受有
    損害。
二、案經和潤公司訴由臺灣高雄地方法院檢察署檢察官偵查後聲
    請簡易判決處刑。
    理  由
一、查告訴代理人丙○○之指述及訪視報告書，均屬被告以外之
    人於審判外之陳述，惟公訴人及被告就上開證據之證據能力
    ，於言詞辯論終結前均未聲明異議，本院復審酌該證據作成
    之情形並無任何不當之情形，且與待證事實有關，認適當作
    為證據，爰依刑事訴訟法第159 條之5 第2 項規定，認上開
    證據均具有證據能力，合先敘明。
二、訊據被告甲○○固坦承於上開時、地向和潤公司購買系爭車
    輛並設定動產抵押，嗣於繳付13期款項後即未再繳款，且系
    爭車輛亦未依規定停放於約定處所之事實，惟矢口否認有何
    違反動產擔保交易法之犯行，辯稱：其因經濟狀況不佳而未
    再繳付貸款，且系爭車輛嗣因損壞沒錢修理，其就先將該車
    停放在路邊，後來其父親欲前往將該車給開回來時，才發現
    該車已下落不明，是其未有何違反動產擔保交易法之犯意云
    云。經查：
（一）被告甲○○於上開時、地向和潤公司購買系爭車輛並設定
      動產抵押，嗣於繳付13期款項後即未再繳款之事實，業據
      被告於審理時供承不諱，核與告訴代理人丙○○之指述相
      符，並有貸款借據暨動產抵押設定書、動產擔保交易動產
      抵押設定債權人變更登記申請書、債權讓與契約書、動產
      擔保交易權利移轉契約書、繳款紀錄等附卷可稽，而系爭
      車輛未依規定停放於契約約定處所之事實，亦有訪視報告
      書1 份在卷可按，是此部分之事實，堪可認定。
（二）被告固辯稱：系爭車輛因損壞棄置路邊而下落不明云云。
      惟查，本件被告先於偵查時辯稱：其將系爭車輛借與其父
      親使用，嗣因該車損壞，其父親便將該車棄置於屏東枋山
      鄉某處云云（參95年度他字1597號卷第42頁）。嗣於本院
      審理時復改口稱：系爭車輛因損壞沒錢修理，其就先將該
      車停放在路邊，後來其父親欲前往將該車給開回來時，才
      發現該車已下落不明云云（參本院卷95年11月23日審理筆
      錄）。是其供述前後不一，已非無疑。況被告自系爭車輛
      遺失迄今，均未曾報案或申報遺失之事實，業據其於審理
      時供承不諱（參本院卷95年11月23日審理筆錄），衡情一
      般人之車輛如遺失或廢棄，均會向警政單位報案或監理機
      關申報廢止，本件被告自上開車輛遺失迄今相隔1 年多，
      期間均未曾報案或申報遺失，此即與常理不合，且被告係
      一心智成熟之成年人，對此常理自不能推諉不知，是其辯
      稱：不知道要向哪一個警察局報案，也沒有錢坐車去報案
      云云，顯係事後卸責之詞，不足採信，其意圖為自己不法
      利益，而將上開自小貨車遷移之事實，應可確認。
（三）綜上，本件事證明確，被告違反動產擔保交易法之犯行，
      堪以認定。
三、查又被告行為後，如附表所示之相關法律亦均業經變更，並
    俱於95年7 月1 日施行，玆經整體比較結果，裁判時法並未
    較為有利，從而依刑法第2 條第1 項規定，自應適用各該行
    為時法，亦即修正前刑法。核被告甲○○所為，係犯動產擔
    保交易法第38條之動產擔保交易之債務人意圖不法之利益將
    標的物遷移致生損害於債權人罪。本件原審以被告罪證明確
    ，竟未依約付清價款即任意將上開車輛遷移，至告訴人追索
    無著，且迄未與告訴人達成和解，並積欠20餘萬元等一切情
    狀，量處拘役40日，如易科罰金，以銀元300 元折算1 日，
    其認事用法，核無不合，量刑亦屬允當，被告執前詞提起上
    訴，顯無理由，自應駁回。
四、末按刑法修正後，係以適用行為時之法律為原則。原判決雖
    未及比較適用，然本件上訴本院合議庭後，經比較新舊法之
    結果，行為後之法律即新法並非較有利於行為人，而仍應適
    用行為時之法律規定，已如前述。從而，原判決適用行為時
    之法律，即無不當，自不構成撤銷改判之事由，併此敘明。
據上論斷，依刑事訴訟法第455 條之1 第1 項、第3 項、第368
條，判決如主文。
本案經檢察官乙○○到庭執行職務。
中    華    民    國    95    年    11    月    30    日
                    刑事第八庭  審判長法  官  李政庭
                                      法  官  賴文姍
                                      法  官  王俊彥
本件不得上訴。
以上正本證明與原本無異。
中    華    民    國    95    年    11    月    30    日
                                      書記官  鄭永媚
┌───────────────────────────────────────────────┐
│附表：                                                                                        │
├──────┬─────────────┬─────────────┬───────┬────┤
│相關變更條文│行為時法（下稱舊法）之內容│裁判時法（下稱新法）之內容│比  較  理  由│備    註│
├──────┼─────────────┼─────────────┼───────┼────┤
│刑法第33條第│罰金：（銀元）1 元以上。  │罰金：新臺幣1,000 元以上，│罰金刑之下限，│舊法有利│
│5 款：罰金刑│（依罰金罰鍰提高標準條例第│以百元計算。              │由銀元2 元（亦│        │
│下限變更    │1 條前段、第3 條，行政院就│                          │經提高）即新臺│        │
│            │原定數額提高為2倍）       │                          │幣6 元，提高為│        │
│            │                          │                          │新臺幣1,000元 │        │
├──────┼─────────────┼─────────────┼───────┼────┤
│【易科罰金折│犯最重本刑為5 年以下有期徒│犯最重本刑為5 年以下有期徒│易科罰金折算標│舊法有利│
│算標準變更】│刑以下之刑之罪，而受6 個月│刑以下之刑之罪，而受6 個月│準由銀元300 元│        │
│修正前刑法第│以下有期徒刑或拘役之宣告…│以下有期徒刑或拘役之宣告者│即新臺幣900 元│        │
│41條第1 項前│得以（銀元，下同）1 元以上│，得以新臺幣1,000 元、2,00│，提高為以新臺│        │
│段、修正前罰│3 元以下折算1 日，易科罰金│0 元或3,000 元折算1 日，易│幣1,000 元、2,│        │
│金罰鍰提高標│。依刑法第41條易科罰金…就│科罰金。                  │000 元或3,000 │        │
│準條例第2 條│其原定數額提高為100 倍折算│                          │元折算1日。   │        │
│→現行刑法第│1 日；法律所定罰金數額未依│                          │              │        │
│41條第1 項前│本條例提高倍數，或其處罰法│                          │              │        │
│段          │條無罰金刑之規定者，亦同。│                          │              │        │
├───┬──┼─────────────┴─────────────┴───────┼────┤
│整體比│舊法│刑度：3 年以下有期徒刑、拘役或科或併科銀元12,000元即新臺幣36,000萬元以│舊法罰金│
│      │    │下（依罰金罰鍰提高標準條例第1 條前段、第3 條，行政院就原定數額提高為2 │刑之下限│
│      │    │倍）、銀元2 元即新臺幣6 元以上罰金。經處以拘役，其易科罰金之標準為銀元│及易科罰│
│      │    │300 元即新臺幣900 元折算1 日。                                        │金之折算│
│      ├──┼───────────────────────────────────┤標準均較│
│較結果│新法│刑度：3 年以下有期徒刑、拘役或科或併科銀元12,000元即新臺幣36,000萬元以│低，較為│
│      │    │下（依罰金罰鍰提高標準條例第1 條前段、第3 條，行政院就原定數額提高為2 │有利。  │
│      │    │倍）、新臺幣1,000 元以上罰金，經處以拘役，其易科罰金之標準，縱按最低額│        │
│      │    │，亦須以新臺幣1,000 元折算1 日。                                      │        │
└───┴──┴───────────────────────────────────┴────┘
附錄本案論罪法條：
動產擔保交易法第38條
 (處分標的物之處罰)
動產擔保交易之債務人，意圖不法之利益，將標的物遷移、出賣
、出質、移轉、抵押或為其他處分，致生損害於債權人者，處3
年以下有期徒刑、拘役或科或併科6000元以下之罰金。


司法院資訊處製作；財團法人民間司法改革基金會備份。
